臺灣高雄地方法院刑事判決　　　　　　　96年度訴字第2301號
公　訴　人　臺灣高雄地方法院檢察署檢察官
被　　　告　丁○○
　　　　　　　　　　（在臺灣台南監獄受刑中）
選任辯護人　劉新安律師
上列被告因違反毒品危害防制條例案件，經檢察官提起公訴（95
年度偵字第13510 號），本院判決如下：
    主  文
丁○○無罪。
    理  由
一、公訴意旨以：被告丁○○明知海洛因為毒品危害防制條例第
    2 條第2 項第1 款所列管之第一級毒品，非經許可不得持有
    、販賣，竟基於販賣海洛因之犯意，於民國95年3 、4 月間
    ，在高雄市○○路與五福路口及新田路「雪莉舞廳」附近，
    以新臺幣（下同）3,000 元、5,000 元之價格，販賣第一級
    毒品海洛因與丙○○2 次。嗣於95年5 月12日下午3 時30分
    許，經警持臺灣高雄地方法院法官所核發之搜索票，在高雄
    市新興區○○○路46巷13號搜索扣得海洛因2 包、電子磅秤
    1 台、止血帶1 條、吸食器1 組、剷管1 支、夾鏈袋3 包、
    不明粉末（毛重52公克）、手機2 支等物，始悉上情，因認
    被告涉犯毒品危害防制條例第4 條第1 項販賣第一級毒品罪
    嫌等語。
二、按犯罪事實應依證據認定之，無證據不得認定犯罪事實。不
    能證明被告犯罪者，應諭知無罪之判決，刑事訴訟法第154
    條第2 項、第301 條第1 項分別定有明文。又同法第161 條
    第1 項並規定：檢察官就被告犯罪事實，應負舉證責任，並
    指出證明之方法。因此，檢察官對於起訴之犯罪事實，應負
    提出證據及說服法院之實質舉證責任。倘其所提出之證據，
    不足為被告有罪之積極證明，或其指出證明之方法，無從說
    服法院以形成被告有罪之心證，基於無罪推定之原則，自應
    為被告無罪判決之諭知（最高法院92年度台上字第128 號判
    例意旨參考）。
三、證據能力方面：
  (一)按被告以外之人（含被害人、告訴人、證人、共同被告等）
    於審判外之言詞或書面陳述，係屬傳聞證據，原則上並無證
    據能力，刑事訴訟法第159 條第1 項定有明文。本件證人丙○○於警詢之陳述，為審判外之言詞陳述，係屬傳聞證據，
    被告之辯護人亦爭執其證據能力，且此證據亦經檢察官於準
    備程序中捨棄，是本院認該陳述不具證據能力。然被告以外
    之人於審判外之言詞陳述，雖不得以之直接作為認定犯罪事
    實存否之證據，但非不得作為彈劾證據，用來爭執被告、證
    人陳述之證明力（最高法院94年台上字第6732號、94年台上
    字第6881號判決要旨參照）。依此說明，證人丙○○於警詢
    所為陳述，雖不得直接作為認定犯罪事實存否之證據，但非
    不得作為彈劾證據，用來爭執其於偵查及本院作證時所為陳
    述之證明力。
  (二)次按被告以外之人於偵查中向檢察官所為之陳述，除顯有不
    可信之情況者外，得為證據，同法第159 條之1 第2 項亦有
    明文。本件證人丙○○於96年5 月14日在偵查中所為陳述，
    業已依法具結，且無顯不可信之情況，依上開說明，該證人
    於偵查中所為陳述具有證據能力。
四、本件公訴人認被告丁○○涉有毒品危害防制條例第4 條第1
    項販賣第一級毒品罪嫌，無非係以：(一)證人丙○○於檢察官
    偵查中及本院之證述；(二)被告於警詢之供述；(三)扣案之海洛
    因2 包、電子磅秤1 台、止血帶1 條、吸食器1 組、剷管1
    支、不明粉末（毛重52公克）、夾鏈袋3 包及手機2 支；(四)
    查獲現場照片2 張；(五)法務部調查局95年6 月30日調科壹字
    第220023588 號鑑定通知書1 紙為其論據。訊據被告堅詞否
    認有何販賣第一級毒品犯行，並辯稱：我沒有販賣第一級毒
    品給丙○○，扣案之海洛因亦非我所有等語。
五、經查：
  (一)證人丙○○於本院審理時固證稱：我打電話向被告購買過海
    洛因，時間、次數忘記了，購買價格為3,000 元至5,000 元
    ，地點在高雄市的咖啡廳，是我男朋友乙○○載我去的等語
    （本院卷第84頁），及於偵查中證稱：被告於95年3 、4 月
    間賣給我1 、2 次，1 次拿3,000 元、1 次拿5,000 元，2
    次都約在高雄市的某咖啡廳外面等語在卷（95年度偵字第13
    510 號卷偵查卷第132 頁至第133 頁）。惟證人丙○○於警
    詢中係陳稱：我向被告購買約10次海洛因，每次都以5,000
    元不等之代價購得，我自95年3 月間開始向他購買海洛因，
    都是約在高雄市○○路、五福路口（大統百貨公司）或新田
    路的「雪莉舞廳」附近交易等語（警卷第7 頁至第12 頁）
    ，依上開證人丙○○之證詞，不僅前後證述不一，且僅籠統
    、空泛指稱有以每次3,000 元、5,000 元向被告購買海洛因
    ，而就買賣之時間、次數、數量等基本犯罪事實，均未具體
    陳述，且交易地點亦不一致，是能否以上開前後不一且含混
    不清之指證，遽論被告涉有販賣第一級毒品之重罪，即有疑
    問。且丙○○於本院審理時多次表示從未在大統百貨公司或
    雪莉舞廳附近向被告購買海洛因（本院卷第86頁、第91頁）
    ，但細問其於偵查及本院審理時所證稱購買海洛因之咖啡廳
    位於何處，又支吾其詞無法陳述相關地理位置（本院卷第84
    頁、第91頁），其於警詢、偵查及本院審理時所述，何者屬
    實，已非無疑。
  (二)又丙○○向被告購買毒品之咖啡廳係由丙○○主動打電話與
    被告聯繫後，再由男友乙○○開車載送至咖啡廳，而乙○○
    因要求丙○○戒毒，是以丙○○未向乙○○告知其外出目的
    是為向被告購買毒品一事，此經證人丙○○於本院審理時證
    述在卷（本院卷第85頁），惟詰之購買毒品之時間、確實地
    點，丙○○均一概答稱忘記了，並稱當時剛從醫院戒藥回去
    ，精神狀況不好，當時藥癮發作所以忘記了等語（本院卷第
    84 頁 、第91頁）。依一般經驗法則，丙○○既係主動與被
    告聯繫約定見面地點後，再央請乙○○載送至約定地點，而
    非於不知情之狀況下遭人載送至該處，豈會對於該咖啡廳之
    名稱、座落相關位置全無印象？如依丙○○所述係因藥癮發
    作精神狀況不好而記不清楚購買毒品之時間、地點，又如何
    在記不清楚約定之時間、地點下請乙○○開車載至不明之咖
    啡廳購買毒品？況丙○○既然剛從醫院進行治療戒除毒癮出
    院，豈有可能甫治療完畢即馬上購買毒品施用以致戒毒成效
    功虧一簣？且丙○○如因精神狀況不好而無法清楚記憶是在
    何時、何地購買毒品，則其必然是毒癮發作亟需毒品解癮之
    情況，在此狀態下要求乙○○載其外出，要如何向乙○○隱
    瞞其施用毒品之事實？丙○○所言既有多處疑點，殊難僅憑
    丙○○上開互相矛盾之證述，即推論被告販賣海洛因與丙○○一事確係真實可信。
  (三)再參諸丙○○於警詢時原先經警察反覆詢問均稱其施打之海
    洛因是高一帆留下的，其後突又表示施用之海洛因是向被告
    購買，此有警詢筆錄在卷可參（警卷第10頁、第11頁），依
    警方辦案過程觀之，吸毒者既已向警方具體交代毒品來源，
    除非警方已經掌握吸毒者向多方購買毒品之證據，縱另懷疑
    尚有其與其他販毒購買毒品者，亦難以查知。惟丁○○之所
    以為警查獲，是由高一帆帶警方至丙○○住處搜索，經丙○○警詢時供出向丁○○購買毒品，有上開警詢筆錄存卷可查
    （警卷第8 頁），而丙○○在警詢中製作筆錄時，高一帆在
    旁提到被告名字，警員就拿被告照片給丙○○指認，高一帆
    並問丙○○「妹仔，是否是這個人？」一情，亦經丙○○於
    本院審理時證述在卷（本院卷第90頁），對照丙○○警詢筆
    錄先供出毒品來源是高一帆，突又陳稱向被告購買毒品，顯
    然丙○○當時並非出於自然之發言陳述，足見丙○○於本院
    審理時證稱其於警詢中陳稱向被告購買毒品是經高一帆提示
    一節屬實。參以丙○○已於本院審理時證稱其向被告購買毒
    品之事並未讓其他人包括男友乙○○知道等語在卷（本院卷
    第87頁），高一帆豈有可能知情？足見丙○○在製作警詢筆
    錄時，受到在旁高一帆影響之可能性甚高。證人丙○○上開
    證述，既有前述之不明確情形存在，其復因高一帆在旁提示
    其回答警方之內容，尚不能逕以證人丙○○上開顯有瑕疵之
    證述，即論被告確有販賣第一級毒品之犯行。
  (四)扣案之第一級毒品海洛因2 包雖於被告持有狀態下所查獲，
    但違禁物持有之狀態，並非必可推知持有之原因，依通常生
    活經驗，可能為單純持有或寄藏之靜態行為，苟無確切事證
    ，甚難僅因單純持有毒品而率行臆測行為人係出於販賣之主
    觀犯意。綜觀檢察官起訴被告涉犯販賣第一級毒品海洛因罪
    嫌，所憑事證除上開證人丙○○之證述外，僅有被告持有海
    洛因2 包（淨重0.06公克、空包裝總重0.48公克）電子磅秤
    1 台、止血帶1 條、剷管1 支、不明粉末52公克、夾鏈袋3
    包及手機2 支等物。公訴人雖主張根據證人丙○○之指訴及
    查獲分裝之電子磅秤、夾鏈袋、不明粉末等物可以推知被告
    主觀上有販賣毒品之意圖及事實等語，惟證人丙○○之指訴
    並不可採，前已敘明，扣案之空夾鏈袋3 包，雖然量多，且
    空夾鏈袋屬販毒者必備之物，但其用途非僅只於販賣毒品而
    已，可供施用毒品或一般日常生活之用，扣案之電子磅秤，
    亦可作為施用毒品者確認購買毒品重量是否正確之用，參以
    被告之尿液報告呈甲基安非他命陽性反應，此有尿液報告1
    份在卷可憑（本院卷第24頁），足認被告亦有購買毒品甲基
    安非他命施用之需要，自不得逕憑扣案物尚有空夾鏈袋及電
    子磅秤遽以臆測必係圖為販賣，檢察官執此推測應係販賣所
    用，並不足採。
  (五)綜上所述，公訴人所舉對被告不利之證據，尚未達到通常一
    般之人均不致有所懷疑，得確信其為真實之程度，而有合理
    之懷疑存在，本院無從形成被告販賣第一級毒品海洛因有罪
    之確信，此外，公訴人復無法舉證其他積極證據足以證明被
    告有何公訴意旨所指販賣第一級毒品海洛因之犯行，本案不
    能證明被告犯罪，揆諸首揭判例意旨及說明，自應為被告無
    罪之諭知。
據上論斷，應依刑事訴訟法第301 條第1 項，判決如主文。
本案經檢察官甲○○到庭執行職務。
中　　華　　民　　國　　96　　年　　10　　月　　2 　　日
                  鳳山刑事第一庭審判長法　官  黃三友
                                      法  官  林永村
                                      法  官  林芳華
以上正本證明與原本無異。
如不服本判決應於收受本判決後10日內向本院提出上訴書狀，並
應敘述具體理由，如未敘述上訴理由者，應於上訴期間屆滿後20
日內補提理由書狀於本院（均須按他造當事人之人數附繕本）「
切勿逕送上級法院」。
中　　華　　民　　國　　96　　年　　10　　月　　2 　　日
　　　　　　　　　　　　　　　　　    書記官  黃靖媛
